【裁判字號】    99,智易,28
【裁判日期】    990831
【裁判案由】    著作權法等
【裁判全文】
臺灣板橋地方法院刑事判決              99年度智易字第28號
公  訴  人  臺灣板橋地方法院檢察署檢察官
被      告  甲○○
上列被告因違反著作權法等案件，經檢察官提起公訴（99年度偵
字第3555號），本院判決如下：
    主  文
甲○○犯商標法第八十二條之明知為侵害商標權之商品而意圖販
賣而陳列罪，處有期徒刑伍月，如易科罰金，以新臺幣壹仟元折
算壹日。緩刑貳年。扣案如附表一所示之仿冒商品均沒收。
    事  實
一、甲○○係址設臺北縣板橋市○○路283 號1 樓「玩具通商行
    」之負責人，其明知如附件所示之商標圖樣，分別係日商三
    麗鷗股份有限公司（下稱三麗鷗公司）、國際影視有限公司
    （下稱國際影視公司）、美商迪士尼企業公司（下稱迪士尼
    公司）向我國經濟部智慧財產局申請註冊登記，經核准取得
    商標專用權之商標圖樣，分別指定使用於附件所示之商品，
    且均在商標專用期間內（商標圖樣、註冊號數、專用期間，
    均詳如附件「商標資料檢索服務」所示），非經上開商標權
    人之同意或授權，不得於同一商品，使用相同之註冊商標，
    亦不得販賣仿冒商標之商品；且明知其向不詳之人所取得如
    附表一所示之印章、手機貼、圍兜、包機彩膜、磁鐵、杯子
    等物，均係與如附件所示註冊商標之商品屬於同一商品，且
    未得各該商標權人之同意，即使用相同於附件所示之註冊商
    標，有致相關消費者混淆誤認之虞，皆為仿冒商標之商品。
    詎甲○○竟基於意圖販賣仿冒商標商品之犯意，自民國94、
    95年間起（起訴書誤載為97年11月間起），將如附表一所示
    之仿冒商品陳列在上址「玩具通商行」架上，可供不特定顧
    客選購。嗣因三麗鷗公司派員於98年11月12日至上址「玩具
    通商行」購得侵害該公司著作財產權之掌上俏皮熊抱枕1 個
    （所涉違反著作權法部分，業據撤回告訴，詳下述），報警
    處理，為警於同年12月8 日13時50分許，在上址「玩具通商
    行」查獲，並扣得如附表一所示之仿冒商品，始悉上情。
二、案經三麗鷗公司訴由內政部警政署保安警察第二總隊第一大
    隊第一中隊報請臺灣板橋地方法院檢察署偵查起訴。
    理  由
一、上揭事實，業據被告甲○○於本院審理時坦承不諱，核與三
    麗鷗公司告訴代理人呂紹凡律師、國際影視公司代理人乙○
    ○於警詢時所述情節相符，並有如附表一所示之仿冒商品扣
    案可資佐證，此外並有經濟部智慧財產局商標資料檢索服務
    （詳如附件）、三麗鷗公司委任代理人提出之侵害商標權真
    仿品比對報告、國際影視公司出具之鑑定報告書、迪士尼公
    司委任代理人提出之說明書各1 份（以上證據資料，依刑事
    訴訟法第159 條之5 規定，均有證據能力）、查獲現場及扣
    案物照片多幀（見偵卷第173 至191 頁、第197 至203 頁）
    附卷可稽，足認被告之任意性自白與事實相合。本案事證已
    臻明確，被告犯行洵堪認定，應依法論科。
二、核被告所為，係犯商標法第82條之明知為侵害商標權之商品
    而意圖販賣而陳列罪。被告供稱其係向不詳債務人取得如附
    表一所示之仿冒商品之後，始起意陳列在上址「玩具通商行
    」架上，且迄為警查獲時止，未曾販出任何一件，衡情尚非
    全然不足採信；而本件告訴人三麗鷗公司係派員向被告購得
    侵害該公司著作財產權之掌上俏皮熊抱枕1 個，未向被告購
    買如附表一所示之仿冒商品，此外遍閱全案閱證，亦無證據
    足認被告已有販賣行為，自應論以意圖販賣而陳列罪，起訴
    書認係成立販賣仿賣商標商品罪，洵有誤會。爰審酌被告不
    思尊重他人之商標權，意圖販賣牟利，而在其所經營之商店
    內陳列仿冒商標商品，足以侵害商標權人之商譽及經濟利益
    ，且減損我國保護智慧財產權之國際形象，兼衡其智識程度
    、素行狀況、犯罪之動機、目的、手段、陳列仿冒商標商品
    之數量、期間及於本院審理時坦承犯行，已與告訴人三麗鷗
    公司成立和解並賠償損害，此據三麗鷗公司具狀陳明屬實，
    被告犯罪後之態度尚佳等一切情狀，量處如主文所示之刑，
    並諭知如易科罰金之折算標準，以資懲儆。末查，被告於5
    年以內未曾因故意犯罪受有期徒刑以上刑之宣告，有臺灣高
    等法院被告前案紀錄表可按，其因一時失慮，偶罹刑典，事
    後已坦承犯行，深具悔意，經此刑之宣告後，應知所警惕，
    並考量被告已與告訴人三麗鷗公司成立和解，至於被害人國
    際影視公司、迪士尼公司則鑑於受害情狀甚微或經費因素，
    自始未對被告提出告訴以追究刑事責任，本院因認本件對被
    告所宣告之刑，以暫不執行其刑為當，爰併予宣告緩刑2 年
    ，以勵自新。扣案如附表一所示之仿冒商品，係被告犯商標
    法第82條之罪所販賣之商品，不問屬於犯人與否，應依商標
    法第83條規定宣告沒收之。
三、公訴意旨另以：被告甲○○明知「TENORIKUMA」圖樣係三麗
    鷗公司享有著作財產權之美術著作，未經該公司同意或授權
    ，不得擅自重製或意圖銷售而重製，亦不得明知係侵害著作
    財產權之重製物而散布，詎其仍基於散布侵害著作財產權重
    製物之犯意，自97年11月間起，在臺北縣板橋市○○路283
    號1 樓「玩具通商行」陳列如附表二所示、侵害著作權重製
    物之商品，以販售予不特定人，藉資牟利，因認被告尚涉犯
    著作權法第91條之1 第2 項之明知係侵害著作財產權之重製
    物而散布罪。惟按：告訴乃論之罪，告訴人於第一審辯論終
    結前得撤回其告訴；又告訴經撤回者，應諭知不受理之判決
    ，刑事訴訟法第238 條第1 項、第303 條第3 款分別定有明
    文。本件告訴人三麗鷗公司對被告提起刑事告訴，檢察官認
    被告所涉上開部分，係犯著作權法第91條之1 第2 項之罪嫌
    ，依同法第100 條前段規定，須告訴乃論。茲據告訴人於第
    一審辯論終結前，具狀撤回對於被告之告訴，有刑事撤回告
    訴狀1 份在卷可憑，揆諸前開說明，原應為不受理之判決，
    但檢察官認其與上揭論罪科刑部分有想像競合犯之裁判上一
    罪關係，爰不另為不受理之諭知，附此敘明。
據上論斷，應依刑事訴訟法第299 條第1 項前段，商標法第82條
、第83條，刑法第11條前段、第41條第1 項前段、第74條第1 項
第2 款，判決如主文。
本案經檢察官黃明絹到庭執行職務。
中    華    民    國    99    年    8     月    31    日
                  刑事第八庭  法  官  朱嘉川
以上正本證明與原本無異。
如不服本判決應於收受判決後10日內向本院提出上訴書狀，並
應敘述具體理由。其未敘述上訴理由者，應於上訴期間屆滿後
20日內向本院補提理由書（均須按他造當事人之人數附繕本）
「切勿逕送上級法院」。
                              書記官  陳聖儒
中    華    民    國    99    年    9     月    1     日
附錄本案論罪科刑法條全文：
商標法第81條：
未得商標權人或團體商標權人同意，有下列情形之一者，處3 年
以下有期徒刑、拘役或科或併科新臺幣20萬元以下罰金：
一、於同一商品或服務，使用相同之註冊商標或團體商標者。
二、於類似之商品或服務，使用相同之註冊商標或團體商標，有
    致相關消費者混淆誤認之虞者。
三、於同一或類似之商品或服務，使用近似於其註冊商標或團體
    商標之商標，有致相關消費者混淆誤認之虞者。
商標法第82條：
明知為前條商品而販賣、意圖販賣而陳列、輸出或輸入者，處
1 年以下有期徒刑、拘役或科或併科新臺幣 5 萬元以下罰金。
附表一：
┌──┬─────────────────┬───┐
│編號│品                  名            │數量  │
├──┼─────────────────┼───┤
│1   │仿冒迪士尼公司商標圖樣之印章      │ 92個 │
├──┼─────────────────┼───┤
│2   │仿冒迪士尼公司商標圖樣之手機貼    │156個 │
├──┼─────────────────┼───┤
│3   │仿冒三麗鷗公司商標圖樣之印章      │ 92個 │
├──┼─────────────────┼───┤
│4   │仿冒三麗鷗公司商標圖樣之圍兜      │  7個 │
├──┼─────────────────┼───┤
│5   │仿冒三麗鷗公司商標圖樣之手機貼    │177個 │
├──┼─────────────────┼───┤
│6   │仿冒三麗鷗公司商標圖樣之包機彩膜  │107個 │
├──┼─────────────────┼───┤
│7   │仿冒三麗鷗公司商標圖樣之磁鐵      │ 12個 │
├──┼─────────────────┼───┤
│8   │仿冒國際影視公司商標圖樣之印章    │ 22個 │
├──┼─────────────────┼───┤
│9   │仿冒國際影視公司商標圖樣之杯子    │ 12個 │
├──┼─────────────────┼───┤
│10  │仿冒國際影視公司商標圖樣之手機貼  │ 72個 │
└──┴─────────────────┴───┘
附表二：
┌──┬─────────────────┬───┐
│編號│品                  名            │數量  │
├──┼─────────────────┼───┤
│1   │12吋俏皮熊                        │ 60個 │
├──┼─────────────────┼───┤
│2   │4 吋俏皮熊                        │756個 │
├──┼─────────────────┼───┤
│3   │蘋果型俏皮熊                      │244個 │
├──┼─────────────────┼───┤
│4   │2 吋俏皮熊                        │459個 │
├──┼─────────────────┼───┤
│5   │12吋俏皮熊                        │  5個 │
├──┼─────────────────┼───┤
│6   │蒐證證物俏皮熊                    │  1個 │
└──┴─────────────────┴───┘

司法院資訊處製作；財團法人民間司法改革基金會備份。
